【裁判字號】    90,訴,2025
【裁判日期】    901226
【裁判案由】    清償債務
【裁判全文】
臺灣桃園地方法院民事判決  九十年度訴字第二○二五號
    原      告  中興商業銀行股份有限公司
    法定代理人  丁○○
    訴訟代理人  乙○○
    被      告  丙○○
    被      告  甲○○
右當事人間清償債務事件，本院判決如左：
    主    文
被告應連帶給付原告新臺幣伍拾捌萬零貳佰參拾捌元，及其中新臺幣伍拾參萬捌仟玖
佰零玖元自民國九十年三月二十九日起至清償日止，按年息百分之八．四五計算之利
息，並自民國九十年四月二十日起至清償日止，逾期六個月以內者，按上開利息百分
之十，逾期超過六個月部分，按上開利率百分之二十加付違約金。
被告應連帶給付原告新臺幣柒拾參萬伍仟伍佰肆拾伍元，及其中新臺幣陸拾玖萬陸仟
柒佰玖拾元自民國九十年三月二十九日起至清償日止，按年息百分之五．九五計算之
利息，並自民國九十年四月二十九日起至清償日止，逾期六個月以內者，按上開利率
百分之十，逾期超過六個月部分，按上開利率百分之二十加付違約金。
原告其餘之訴駁回。
訴訟費用由被告連帶負擔千分之九百九十九，餘由原告負擔。
    事    實
甲、原告方面：
一、聲明：求為判決被告應連帶給付原告五十八萬零二百三十八元及自九十年三月二
          十九日起至清償日止，按年息百分之八．四五計算之利息，並自九十年四
          月二十日起至清償日止，逾期六個月以內者，按上開利息百分之十，逾期
          超過六個月部分，按上開利率百分之二十加付違約金。被告應連帶給付原
          告七十三萬五千五百四十五元，及自九十年三月二十九日起至清償日止，
          按年息百分之五．九五計算之利息，並自民國九十年四月二十九日起至清
          償日止，逾期六個月以內者，按上開利率百分之十，逾期超過六個月部分
          ，按上開利率百分之二十加付違約金。
二、陳述：
    （一）被告丙○○於民國八十八年二月十日邀同被告甲○○為連帶保證人，向原
          告借款一百五十萬元，約定於一０八年二月十日清償，利息按年息百分之
          八．四五計付，倘債權人調整利率時，則按調整後基本放款利率減碼百分
          之０．一一浮動計息遲延履行時，除按上開利率付息外，其逾期在六個月
          以內者按上開利率百分之十，逾期超過六個月部分，另按上開利率百分之
          二十計付違約金，未料，原告除獲償部分本金九十一萬九千七百六十二元
          及至九十年三月二十八日止之利息外，其餘部分迄今均未獲清償，依法被
          告應連帶給付原告五十八萬零二百三十八元，及自九十年四月二十九日起
          至清償日止之利息並違約金。
    （二）被告丙○○於八十八年二月十日邀同被告甲○○為連帶保證人，向原告借
          款二百萬元，約定一０八年二月十日清償，利息按年息百分之五．九五計
          付，並於郵政儲金轉存銀行利率調整利率時，自調整日起改按調整後郵政
          儲金轉存銀行利率加碼百分之０．一五浮動計息，遲延履行時除按上開利
          率付息外，其逾期在六個月以內者，按上開利率百分之十，逾期超過六個
          月部分，按上開利率百分之二十加付違約金，上開借款除獲償部分本金一
          百二十六萬四千四百五十五元及至九十年三月二十八日止之利息外，其餘
          部分迄今未清償，依法被告應負連帶給付責任，並應連帶給付自九十年四
          月二十九日起至清償日止之利息並違約金。
三、證據：提出臺灣桃園地方法院強制執行處強制執行金額計算書一紙、借據二紙為
          證。
乙、被告方面：
    被告未於言詞辯論期日到場，亦未提出準備書狀作何聲明或陳述。
    理    由
一、本件被告未於言詞辯論期日到場，核無民事訴訟法第三百八十六條各款所列情形
    ，爰依原告之聲請，由其一造辯論而為判決。
二、又原告主張被告丙○○於八十八年二月十日邀同被告甲○○為連帶保證人，向原
    告借款一百五十萬元，約定於一０八年二月十日清償，利息按年息百分之八．四
    五計付，倘債權人調整利率時，則按調整後基本放款利率減碼百分之０．一一浮
    動計息遲延履行時，除按上開利率付息外，其逾期在六個月以內者按上開利率百
    分之十，逾期超過六個月部分，另按上開利率百分之二十計付違約金，未料，原
    告除獲償部分本金九十一萬九千七百六十二元及至九十年三月二十八日止之利息
    外，其餘部分迄今均未獲清償。又於同日復邀同被告甲○○為連帶保證人，向原
    告借款二百萬元，約定一０八年二月十日清償，利息按年息百分之五．九五計付
    ，並於郵政儲金轉存銀行利率調整利率時，自調整日起改按調整後郵政儲金轉存
    銀行利率加碼百分之０．一五浮動計息，遲延履行時除按上開利率付息外，其逾
    期在六個月以內者，按上開利率百分之十，逾期超過六個月部分，按上開利率百
    分之二十加付違約金，上開借款除獲償部分本金一百二十六萬四千四百五十五元
    及至九十年三月二十八日止之利息外，其餘部分迄今未清償等事實，業據原告提
    出借據及本院強制執行處強制執行分配金額計算書等件為證，，而被告丙○○及
    甲○○對於原告主張之事實，已於相當時期受合法之通知，而於言詞辯論期日不
    到場，亦未提出準備書狀爭執，視同自認該事實，故此，應堪信原告主張為真實
    。
三、又依據兩造消費借貸契約第六條約定：借款人對於銀行所負各宗債務，如清償人
    所提出之給付不足清償全部債務者，依民法之規定為抵充。但銀行抵充之方法及
    順序較民法之規定更有利於立約人時，從銀行之指定，此有原告提出之授信約定
    書一紙附卷可查。故本件之抵充順序原則上依從民法之規定，僅有原告所指定之
    抵充順序較民法之規定有利於被告時，從銀行之指定。按違約金債權並無儘先抵
    充之規定，其與原本債權清償期亦無先後之分，兩者擔保又屬相同，依民法第三
    百二十二條第二款中段規定，應以債務人因清償獲益最多者儘先抵充，而違約金
    乃以原本為計算標準，故先抵充原本對於債務人獲益最多，此最高法院五十五年
    度台上字第九九一號判決可資參照。足見，依據民法第三百二十二條及第三百二
    十三條之規定其抵充順序應為利息、本金及違約金，且此順序較利息、違約金及
    本金之順序使債務人獲益最多。本件原告主張其指定抵充之順序為利息、違約金
    、本金（見本院九十年十二月十二日之言詞辯論筆錄），然該順序較民法之規定
    不利於被告，故依據前開兩造消費借貸契約之約定，不得適用原告所指定之抵充
    順序，應從民法之規定。故原告尚未受償之五十八萬零二百三十八元其中四萬一
    千三百二十九元屬違約金性質，而原告另一筆尚未受償之七十三萬五千五百四十
    五元其中三萬八千七百五十五元屬違約金性質。又雙方並無約定違約金可以滾入
    原本，再生利息，故六十八萬五千九百五十一元之違約金不得再滾入原本，再生
    利息及違約金，否則違反禁止複利原則，故前述違約金性質之數額應予扣除不得
    再計算利息及違約金。從而，被告應連帶給付原告五十八萬零二百三十八元，及
    其中五十三萬八千九百零九元自九十年三月二十九日起至清償日止，按年息百分
    之八．四五計算之利息，並自九十年四月二十日起至清償日止，逾期六個月以內
    者，按上開利息百分之十，逾期超過六個月部分，按上開利率百分之二十加付違
    約金。被告應連帶給付原告七十三萬五千五百四十五元，及其中六十九萬六千七
    百九十元自九十年三月二十九日起至清償日止，按年息百分之五．九五計算之利
    息，並自九十年四月二十九日起至清償日止，逾期六個月以內者，按上開利率百
    分之十，逾期超過六個月部分，按上開利率百分之二十加付違約金，於法有據，
    應准許之。原告逾此範圍之請求，並無所據，應駁回之。
四、據上論結，本件原告之訴為一部有理由，一部無理由，依民事訴訟法第三百八十
    五條第一項前段、第七十九條但書、第八十五條第二項，判決如主文。
中      華      民      國    九十      年    十二    月    二十六    日
                              臺灣桃園地方法院民事第二庭
~B法      官  田玉芬
右為正本係照原本作成
如對本判決上訴須於判決送達後廿日內向本院提出上訴狀
中      華      民      國    九十      年     十二     月    二十六    日
~B書  記  官  羅文


司法院資訊處製作；財團法人民間司法改革基金會備份。
